臺灣士林地方法院民事判決　九十年訴字第一五○六號
　　原　　　告　丙○○
　　法定代理人　乙○○
　　　　　　　　甲○○
　　被　　　告　丁○○
右當事人間請求損害賠償事件，本院判決如左：
    主    文
被告應給付原告新臺幣貳萬伍仟零肆拾元。
原告其餘之訴駁回。
訴訟費用由被告負擔二十五分之一；餘由原告負擔。
    事實及理由
一、本件原告起訴主張：被告於民國八十九年七月四日下午六時許，駕駛車牌號碼Ｂ
    ＣＫ─三五五號重型機車，沿台北市○○區○○路三段西向東第三車道往汐止方
    向行駛，行經康寧路三段六十號明湖國中前，不慎與原告所乘坐由訴外人呂東霖
    所駕駛之車牌號碼ＷＳＦ─九八六號輕型機車發生撞擊，原告因而受傷；車禍發
    生時，原告所乘坐之機車係停在馬路邊，原告右腳尚可踩到人行道，機車尚未起
    步，被告突然從後面撞過來，訴外人呂東霖雖無駕照，然並無過失；至於被告抗
    辯機車車主丙○○（與原告同名）聽任無照者駕車，亦有過失，原告無意見。原
    告受傷後，曾經財團法人康寧醫院及台北榮總醫院，與永安堂國術館、呂金殿所
    經營之吉林堂國術館治療，至今尚未康復，身心嚴重創傷，被告自應負過失之責
    任；原告已收到被告給付一萬元精神慰問金；有關台北榮民總醫院醫療費用已經
    保險公司理賠，故不再請求（見本院九十一年四月三十日言詞辯論筆錄）。本件
    係請求被告給付原告於國術館所支出之醫療費用，以及精神損害賠償新臺幣（下
    同）二十萬元云云；並聲明：（一）被告應給付原告六十萬一千零六十三元。
二、被告則以：本件車禍發生大部分過失責任並不在被告，而係原告所乘坐車駕駛人
    呂東霖之過失，當時原告所乘坐之機車已經騎出來，並非停放在路側；被告雖有
    過失，然因呂東霖係無照駕駛，原告已知悉其情，仍乘坐該車；而該機車車主丙
    ○○（與原告同名）聽任無照者駕車；均應擔負部分之責任。本件車禍已經本院
    刑事庭判決確定，被告對該刑事判決認定之過失責任歸屬沒有意見。惟車禍發生
    後，被告已給付原告一萬元精神慰問金，且台北榮民總醫院之醫療費用已經保險
    公司理賠，原告另主張於受傷後曾接受國術館醫療部分，被告僅承認原告呂金殿
    所經營吉林國術館接受治療之費用一萬六千八百元，餘均予否認等語，資為抗辯
    ，並聲明：原告之訴駁回。
三、經查：被告於八十九年七月四日下午六時許，騎乘車牌號碼ＢＣＫ─三五五號重
    型機車，沿台北市○○區○○路三段西向東第三車道往汐止方向行駛，行經康寧
    路三段六十號明湖國中前時，因未注意車前狀況，以隨時採取必要之安全措施，
    且行車時速在市區○○道上，時速不得超過四十公里等道路交通安全規則第九十
    三條、第九十四條第三項之規定，而逕以時速四、五十公里之車速超速行進，以
    致機車右車手把不慎撞及同向外側車道之由訴外人呂東霖騎乘後搭載原告之車牌
    號碼ＷＳＦ─九八六號輕型機車，致原告彈出踫撞行經該處不詳車號之遊覽車後
    倒地，並受有左膝深部撕裂傷致左膝裂傷、左小腿血腫、蜂窩性組織炎之傷害等
    情，已為兩造所不爭執（見本院九十年十二月七日言詞辯論筆錄），且有財團法
    人康寧醫院及台北榮民總醫院所開立之診斷證明書、道路交通事故調查報告表、
    交通事故談話紀錄表、交通事故補充資料表、照片等件附於被告被訴過失傷害罪
    之刑事案件卷內為據，已由本院依職權調閱本院九十年交易字第一二三號案件全
    卷查證屬實，應堪信為真實。次查：訴外人呂東霖係無照駕駛乙節，已為兩造所
    不爭執，並經前開刑事案件審認明確，應與事實相符；且由訴外人呂東霖所騎乘
    之機車於車禍發生時係在同向外側車道中間欲起步行駛，惟並未依規定顯示方向
    燈及禮讓行進中之被告機車先行等情，雖為原告否認，並主張：當時渠等機車係
    停靠路側靜止狀態，係遭被告機車自後衝撞云云；惟依前開刑事案卷所附道路事
    故調查報告表上現場圖及照片顯示：原告所乘坐機車倒地後之刮地痕距離路側為
    二．一至二．七公尺，與中間車道分道線之距離則為一．七至一．五公尺之現場
    相關位置研判：原告乘坐之機車於發生踫撞前，應已在外側車道中間，而非停靠
    路側甚明。而訴外人呂東霖於前開刑事案件調查時，復自承：伊所騎乘機車欲行
    起步時，確未打方向燈等語明確（見前開刑事案件九十年六月七日調查筆錄）；
    足認訴外人呂東霖於本件車禍之發生，確有無照駕駛、起步行駛時未顯示方向燈
    、未禮讓行進中車輛優先通行，而違反道路交通管理處罰條例第二十一條第一項
    第一款、道路交通安全規則第八十九條第一項第六款之規定之過失責任，應無可
    疑；此亦經本院九十年度交易字第一二三號刑事判決認定屬實，有該刑事判決書
    乙份在卷足稽。又訴外人呂東霖所騎乘機車之車主丙○○（與原告同名）明知呂
    東霖並無駕駛執照，猶將機車借予訴外人呂東霖騎用，已違反道路交通管理處罰
    條例第二十八條之規定，亦有過失乙節，亦經台北市車輛行車事故鑑定委員會調
    查屬實，有該會九十年五月七日北鑑審字第九０六００九八六００號鑑定意見書
    附於前開刑事案卷內為憑，且為兩造所不爭執（見本院九十一年四月三十日言詞
    辯論筆錄）。從而，被告抗辯：原告乘坐無照且違規駕駛之訴外人呂東霖之機車
    ，另訴外人呂東霖所騎乘機車之車主即訴外人丙○○聽任無照之人駕車，均應擔
    負本件車禍之過失責任等語，即非無稽。
四、按因過失不法侵害他人之權利者，負損害賠償責任；又不法侵害他人之身體或健
    康者，對於被害人因此喪失或減少勞動能力或增加生活上之需要時，應負損害賠
    償責任；再不法侵害他人之身體、健康，被害人雖非財產上之損害，亦得請求賠
    償相當之金額，民法第一百八十四條第一項前段、第一百九十三條第一項、第一
    百九十五條第一項分別定有明文。經查，本件原告確係因被告之過失傷害行為而
    受傷，已如前述；從而，原告請求被告賠償其損害，即屬於法有據。本院審酌前
    揭被告、訴外人呂東霖及與原告同名之機車車主丙○○就本件車禍發生之過失情
    節及原因力大小，認本件損害賠償之過失，應由被告負擔十分之三、訴外人呂東
    霖負擔十分之五，訴外人即機車車主丙○○負擔十分之二為允當。
五、另按債務人之代理人或使用人，關於債之履行有故意或過失時，債務人應與自己
    之故意或過失，負同一責任，民法第二百二十四條前段定有明文。又損害之發生
    或擴大，被害人與有過失者，法院得減輕賠償金額，或免除之，民法第二百十七
    條第一項亦規定甚明。而民法第二百二十四條可類推適用於同法第二百十七條被
    害人與有過失之規定，亦即在適用民法第二百十七條之場合，損害賠償權利人之
    代理人或使用人之過失，可視同損害賠償權利人之過失，適用過失相抵之法則（
    最高法院六十八年度第三次民事庭庭推總會議決議(三)參照）。本件原告乘坐訴外
    人丙○○所有、由訴外人呂東霖騎乘之機車，因機車車主丙○○與駕駛人呂東霖
    與有過失致發生本件車禍，並致原告受有前述傷害，原告係因藉前開訴外人之機
    車載送而擴大其活動範圍，應認前開訴外人均為原告之使用人。是揆諸前揭規定
    及說明，爰類推適用民法第二百二十四條之規定，應認原告對於本件車禍之發生
    ，亦與有過失，且依民法第二百十七條第一項之規定，認以減輕被告應賠償金額
    成為十分之三為適當；並就原告請求被告賠償醫療費用及慰撫金等項是否應予准
    許，分述如次：
（一）原告請求醫療費部份：原告主張因此次交通事故受傷，所支出之國術館醫療費
      用分別為十二萬二千四百元及十六萬八千五百元乙節，已提出永安堂國術館及
      吉林堂國術館所開立之收據各乙件可憑，並據證人即永安堂國術館負責人許隆
      泰、吉林堂國術館負責人呂金殿到庭為證。惟其中吉林堂國術館收據中所列避
      邪及收驚紅包費用計一萬七千七百元，顯非醫療必要之費用，自應予剔除而未
      能請求。另查：原告在吉林堂國術所接受之醫療費支出一萬六千八百元部分，
      固為被告所不爭執（見本院九十一年四月三十日言詞辯論筆錄），而堪信為真
      實；惟其餘支出均為被告所否認，並抗辯：原告已在財團法人康寧醫院及台北
      榮民總醫院接受治療並出院，是其於非屬正規醫療處所之國術館接受治療所支
      出之費用顯非必要，相關收費單據亦非可信等語。且查：經本院就有關原告因
      本件車禍受傷之傷情及治療狀況、二次向台北榮民總醫院函詢結果，據覆稱：
      原告於八十九年七月六日至同年月十九日，因左下肢蜂窩組織炎，在該院血液
      科住院接受治療，當時左小腿有一處撕裂傷，已在他院接受縫合，另左小腿紅
      腫且有多處擦傷瘀斑，同時出現許多小水泡；住院當中原告約持續發燒十天，
      經抗生素及傷口治療後，體溫逐漸回穩，縫線傷口也癒合正常，並於八十九年
      七月十七日拆線，在左小腿擦傷及蜂窩組織炎均逐漸改善後出院等情，有該院
      九十一年元月三日（九十）北總行字第一三七六九號函及九十一年元月四日北
      總行字第九一０一一一四號函附卷可稽；足見原告於台北榮民總醫院接受治療
      後，傷口感染發炎之症狀已然改善，傷口亦癒合正常；則證人即前開國術館之
      負責人呂金殿及許隆泰所證：原告接受治療時，傷口潰爛情況嚴重，有感染，
      傷口內壞死，如未接受治療需要鋸腿云云（見本院九十一年元月八日言詞辯論
      筆錄），確有可議；此再衡諸前開國術館人員並未具合法醫師資格，所從事之
      上開醫療行為，縱認屬「民俗療法」，亦未能證明係屬必要之醫療支出。是原
      告主張於國術館支出前開醫療費用中，除被告所不爭執之一萬六千八百元外，
      餘均不足採信。從而，原告所得請求醫療費用支出之損害賠償，經依前開過失
      比例減輕後，於請求被告給付五千零四十元之範圍內，為有理由，應予准許，
      逾此部分，所請則屬無據。
（二）原告請求精神慰藉金部分：查原告因本件車禍受有前揭傷害，其肉體及精神上
      自受有相當之痛苦；本院斟酌原告受傷之程度，及兩造分別提出之在職證明單
      、扣繳憑單影本所陳報之身分、地位、資力等一切情狀，並依前揭過失比例減
      輕被告賠償金額後，認原告請求賠償慰撫金二十萬元，實嫌過高，應予核減為
      三萬元，方屬公允，其逾此數額之請求，洵屬無據。
六、綜上所述，原告所得請求之醫療費用及精神慰撫金之賠償應計為三萬五千零四十
    元。惟被告於車禍發生後，已給付一萬元精神慰問金予原告收受乙節，已為原告
    自認屬實（見本院九十年十二月七日言詞辯論筆錄），此部分自應由原告所得請
    求之上開賠償金額中扣除。從而，原告依據侵權行為之法律關係，於請求被告給
    付二萬五千零四十元之範圍內，為有理由，應予准許；逾此部分為無理由，應予
    駁回。
七、據上論結，本件原告之訴為一部有理由，一部無理由，依民事訴訟法第七十九條
    但書，判決如主文。
中　　　華　　　民　　　國　　九十一　　年　　　五　　　月　　二十一　　日
                                        臺灣士林地方法院民事第三庭
~B法　　　官　李瑜娟
右為正本，係照原本作成。
如對本判決上訴須於判決送達後廿日內向本院提出上訴狀。
中　　　華　　　民　　　國　　九十一　　年　　　五　　　月　　二十九　　日
~B法院書記官　夏珍珍
